臺灣高等法院高雄分院刑事判決　　　　　　　　　　九十年度交上易字第三二六號
　　上　訴　人　臺灣高雄地方法院檢察署檢察官
　　被　　　告　甲○○
右上訴人因被告公共危險案件，不服臺灣高雄地方法院九十年度交易字第六四五號中
華民國九十年十月二十五日第一審判決（起訴案號：臺灣高雄地方法院檢察署九十年
度偵字第一三０八六號），提起上訴，本院判決如左：
      主  文
上訴駁回。
      理  由
一、公訴意旨係以：被告甲○○於民國九十年六月二十一日下午，在高雄市小港區飲
    酌酒類，致其飲酒後吐氣所含酒精成份已達每公升零點三一毫克，超過每公升零
    點二五毫克以上，已呈不能安全駕駛車輛之狀態，竟騎乘車號ＸＫＫ─四九二號
    重型機車，沿高雄市小港區○○○街由北向南行駛，行經該路與平和南路口，因
    酒後精神狀態不佳，驟然前行，撞及由蘇正義駕駛沿高雄市小港區○○○路由西
    向東行駛之車號Ｆ七─六三二一號自小客車（毀損部分未據告訴），被告甲○○
    因而受傷送醫急救。嗣經警至醫院對被告甲○○實施酒精濃度測試結果，發現其
    酒精濃度測定值為零點三一毫克，雖未超過零點五五毫克之安全駕駛動力交通工
    具標準值，惟被告甲○○酒後騎乘機車，以其機車車頭撞及蘇正義駕駛之自小客
    車左側車身，顯已達不能安全騎乘動力交通工具而致生公共危險，因認被告甲○
    ○涉犯刑法第一百八十五條之三罪嫌云云。
二、公訴人認被告涉犯酒後不能安全駕駛而駕駛罪嫌，係以被告酒後駕車肇事，且其
    呼氣酒精濃度測試值為每公升０．三一毫克為其論罪之主要依據。訊據被告固坦
    承酒後駕車肇事之事實，惟堅決否認有何酒後不能安全駕駛而駕駛之犯行，辯稱
    ：我騎機車前喝了一杯含酒精成份的保力達Ｂ加沙士，惟騎車時我的駕駛能力未
    受有任何影響，發生車禍的原因單純是因為騎車太快造成等語。
三、按服用酒類不能安全駕駛動力交通工具而駕駛者，八十八年四月二十三日施行之
    刑法第一百八十五條之三將之列於公共危險罪處罰，其立法目的，在藉由抽象危
    險犯之構成要件，以刑罰制裁力量嚇阻酒後駕車之行為，進而確保參與道路交通
    往來人車之安全，因此並不以對於道路交通往來人車發生具體實害為要件，此種
    立法例亦為德、日等國所採行。然所謂「不能安全駕駛」，性質上乃屬不確定法
    律概念，雖法務部於八十八年五月間召開「研商訂定刑法第一百八十五條之三服
    用毒品、麻醉藥品、酒類或其他相類之物，不能安全駕駛交通動力工具之認定標
    準」會議，會中決定參考德國、美國認定標準，對於酒精濃度呼氣達每公升零點
    五五毫克或血液濃度達千分之一點一以上者，即認為已達不能安全駕駛之標準，
    其數值在其以下者，如能輔以其他客觀事實作為不能安全駕駛之判斷時，亦應依
    法移送處以刑罰（詳參法務部八十八年五月十八日法八八檢字第一六六九號
    函），以期統一建立執法機關移送之準則。然此僅係供法院認定事實之參考，得
    為審判所引用，並無絕對之拘束力，亦即飲酒駕車者究有無構成本罪，仍有待法
    院依具體個案事實認定之。從而，行為人若吐氣或血液酒精濃度未達前開零點五
    五毫克或千分之一點一以上數值，必須輔以其他客觀事實，認定行為人不能安全
    駕駛者，始得依前開規定處罰。經查：
  (一)被告於九十年六月二十一日十七時三十五分許肇事，經警於同日十九時零一分許
    實施酒精濃度測試結果，測得其吐氣所含酒精成分為每公升０．三一毫克，此有
    酒精測試值表單正本一份附卷可證。證人即據報到場處理車禍之高雄市政府楠梓
    分局右昌派出所警員馮文昇於原審法院審理中證稱：「他都很正常，所以沒有填
    載（測試觀察紀錄表）」、「我到醫院找被告，我與他談話中，他雖自承有喝酒
    ，但沒有任何異樣，講話及回答反應均很正常」等語（原審法院九十年十月十一
    日審判筆錄），警員馮文昇於同日十九時一分許於觀察被告之具體情狀後，認無
    何異狀，故未在酒精測試觀察紀錄表觀察結果欄為任何記載，此有測試觀察紀錄
    表一紙在卷可證。另證人即及高雄市政府警察局交通大隊八分隊警員王振莫於原
    審審理中亦到庭結證：「被告有受傷，我與被告交談時聞到他有酒味，所以做酒
    測，被告舉止都很正常，講話及精神都很正常」等語明確（同上原審筆錄），則
    被告呼氣酒精濃度雖達每公升零點三一毫克，然並未達呼氣達每公升零點五五毫
    克以上之標準，且就被告個人飲酒後之舉止行為客觀表現觀察，顯未逾越上開客
    觀數據顯示及本於科學數據檢討出之不能安全駕駛標準甚明。
  (二)又被告施以酒精濃度測試時距肇事時已有一小時三十分許，但關於被告於肇事時
    之酒精濃度究竟為何，事涉個人體質、新陳代謝能力、有無排泄、解酒等因素，
    實難以客觀醫學數據反推求得被告肇事時之酒精濃度如何，何況上開客觀數據顯
    示僅係本於科學數據檢討出之不能安全駕駛之參考標準，實際上駕駛人是否確達
    不能安全駕駛，事涉駕駛人個人體質不同，故而仍應以警方查獲駕駛人肇事時之
    開車行為是否異常、四肢穩定度、神乙清晰度等各種狀況綜合加以觀察，作為判
    斷是否不能安全駕駛之依據，較為可採。本件既經證人即警員馮文昇、王振莫到
    庭陳述被告雖飲用含酒精類飲料後駕車肇事後之舉止行為、神乙等各種情狀並無
    異常之處，且本件發生車禍路口係無號誌路口，有交通事故現場草圖在卷可稽，
    被告騎乘機車於通過該路口時撞及被害人蘇正義駕駛之自小客車，衡諸吾人日常
    生活經驗，亦非無可能係因未減速慢行、疏未注意車前狀況等所致，自不得僅憑
    被告身上有酒味，即認被告已達不能安全駕駛之程度而仍駕駛肇事。此外，復查
    無其他積極證據足以認定被告酒後不能安全駕駛之情，自屬犯罪不能證明，原審
    因而以不能証明被告犯罪，為被告無罪之判決，經核並無不合，檢察官上訴意旨
    仍執前詞，指摘原判決不當，上訴為無理由，應予駁回。
據上論結，應依刑事訴訟法第三百六十八條，判決如主文。
本案經檢察官林應華到庭執行職務。
中    華    民    國     九十一     年       一       月     二十三   日
                              臺灣高等法院高雄分院刑事第三庭
                                  審判長法官  周賢銳
                                        法官  謝宏宗
                                        法官  莊崑山
右正本證明與原本無異。
不得上訴。
                                      書記官  邱麗莉
中    華    民    國     九十一     年       一       月    二十五    日
                                                                    Ｊ
